臺灣高等法院刑事判決
110年度侵上訴字第185號
上  訴  人  
即  被  告  林治澄



選任辯護人  陳明彥律師
上列上訴人即被告因妨害性自主等案件，不服臺灣桃園地方法院
108年度侵訴字第7號，中華民國110年4月9日第一審判決（起訴
案號：臺灣桃園地方檢察署107年度偵字第20476號），提起上訴
，本院判決如下：
    主  文
原判決撤銷。
林治澄無罪。
    理  由
壹、依本件起訴書所載及原審、本院審判中公訴檢察官所述（見
    原審卷二第145頁，本院卷第69頁），公訴意旨以：被告林
    治澄（綽號「耐心點」，所涉其他部分之兒童及少年性剝削
    防制條例罪嫌，另為不起訴之處分）明知代號3469A-106020
    號女子（民國92年12月生，真實姓名年籍詳卷，下稱B女）
    係14歲以上未滿16歲之國中學生（B女當時實際年齡未滿14
    歲，但代號3469A-106054號女子〔92年10月生，真實姓名年
    籍詳卷，下稱A女〕告知被告B女已年滿14歲），竟基於與14
    歲以上未滿16歲之人為有對價性交行為之犯意，於106年6月
    22日晚上，駕駛車牌號碼0000-00號自用小客車（下稱本案
    車輛）搭載B女，前往址設新北市林口區文化三路1段389號
    之悠逸休閒旅館，於同日晚上8時44分抵達該旅館，進入R20
    7號房間，至同日晚上11時14分止之期間內某時，以新臺幣
    （下同）5,000元之代價，得B女之同意，在該旅館房間內，
    以其生殖器插入B女陰道之方式，與其為性交行為1次。因認
    被告涉犯兒童及少年性剝削防制條例第31條第1項之與未滿1
    6歲之人為有對價之性交行為罪嫌，應依刑法第227條第3項
    之對於14歲以上未滿16歲之女子為性交罪嫌論處。
貳、按犯罪事實應依證據認定之，無證據不得認定犯罪事實；又
    不能證明被告犯罪者，應諭知無罪之判決，刑事訴訟法第15
    4條第2項、第301條第1項分別定有明文。復按事實之認定，
    應憑證據，如未能發現相當證據，或證據不足以證明，自不
    能以推測或擬制之方法，為裁判基礎；認定不利於被告之事
    實須依積極證據，苟積極證據不足為不利於被告事實之認定
    時，即應為有利於被告之認定；且認定犯罪事實所憑之證據
    ，雖不以直接證據為限，間接證據亦包括在內，然而無論直
    接證據或間接證據，其為訴訟上之證明，須於通常一般之人
    均不致有所懷疑，而得確信其為真實之程度者，始得據為有
    罪之認定，倘其證明尚未達到此一程度，而有合理之懷疑存
    在，無從使事實審法院為有罪之確信時，即應諭知被告無罪
    之判決。再按法院對於性侵害犯罪被害人之指證是否確屬可
    信，仍應詳加調查審酌，必其指證並無重大瑕疵，且須有其
    他補強證據以擔保其指證、陳述確有相當之真實性，而為通
    常一般人均不致有所懷疑者，始得據以論罪科刑；所謂補強
    證據，係指被害人之陳述本身以外，足以證明犯罪事實確具
    有相當程度真實性之證據，固不以證明犯罪構成要件之全部
    事實為必要，但以與被害人指述具有相當之關聯性為前提，
    並與被害人之陳述相互印證，綜合判斷，已達於使一般之人
    均不致有所懷疑，而得確信其為真實之程度而言（最高法院
    108年度台上字第2037號判決意旨參照）。又倘法院審理之
    結果，認為不能證明被告犯罪，而為無罪之諭知，即無刑事
    訴訟法第154條第2項所謂「應依證據認定」之犯罪事實存在
    ，故同法第308條前段規定，無罪之判決書只須記載主文及
    理由。而其理由之論敘，僅須與卷存證據資料相符，且與經
    驗法則、論理法則無違即可，所使用之證據亦不以具有證據
    能力者為限，是本院即不再論述以下所引相關證據之證據能
    力。　　
參、公訴意旨認被告涉犯上開罪嫌，無非以被告於警詢及偵查中
    之供述、證人即告訴人B女於警詢及偵查中之證述、證人A女
    於警詢及偵查中之證述、上開旅館入住紀錄、現場照片等為
    據。訊據被告堅詞否認有何上開被訴之犯行，辯稱：伊雖有
    於上開時間、地點搭載A女及B女前往旅館房間，惟不知B女
    未滿16歲，伊與A女及B女去旅館僅是唱歌，因為相較於去KT
    V，比較省錢，並未與B女為有對價之性交行為等語；辯護人
    則以：被告與A女、B女到旅館唱歌，係為省錢，被告並不知
    道B女之實際年齡，亦未與B女為有對價之性交行為等語，為
    被告辯護。
肆、經查：
一、關於被告以臉書暱稱「耐心點」聯繫A女後，由A女介紹B女
    與其認識，嗣於上開時間搭載A女及B女前往悠逸休閒旅館，
    進入R207號房間休息等事實，業據被告於警詢、偵訊、原審
    準備程序及審理時、本院審理時自承在案（見臺灣新北地方
    檢察署107年度偵字第2955號卷【下稱偵卷】第2頁反面至第
    3頁、第33頁反面、第46頁反面，審侵訴卷第35頁，原審卷
    一第39頁、卷二第43至45頁、第187頁，本院卷第118頁），
    核與證人即告訴人B女、證人A女於偵訊及原審審理時之證述
    （見偵卷第42頁，原審卷二第101頁、第108頁；偵卷第36頁
    反面，原審卷二第92頁、第93頁、第95頁、第98頁）相符，
    並經證人即悠逸休閒旅館員工王宇婕及楊曉儀於警詢時證述
    （見偵卷第19頁、第20頁）屬實，復有本案車輛於106年6月
    22日晚上8時44分至11時14分進入悠逸休閒旅館R207號房間
    休息之查詢紀錄、該旅館外觀照片（見偵卷第21頁、第22頁
    ）在卷可稽，是前開事實堪以認定。本案應予審究者為，被
    告是否明知B女為14歲以上未滿16歲之女子，而於上開時間
    、地點與其為性交行為後，給付5,000元予B女？
二、證人即告訴人B女所述前後不一而有瑕疵，且證人A女之證述
    亦難作為B女指訴之補強證據：
　㈠B女於106年8月2日警詢（下稱第1次警詢）時先稱：A女曾問
    我有沒有缺錢？要不要一起去做3P（即3人一起發生性行為
    ）之性交易？每次可獲9,000元之對價，我跟她說我不要等
    語（見偵卷第8頁正、反面）；後於106年8月29日警詢（下
    稱第2次警詢）時改稱：因我需要錢而請A女介紹工作，後來
    A女跟我說已約好性交易，可獲5,000元之對價，並於當晚由
    我與A女、被告進行3P性交易，性交易結束後被告給我5,000
    元等語（見偵卷第10頁反面）。
　㈡B女於偵訊時先稱：當日約好的性交易內容為3P，說好要給我
    5,000元，被告於離開房間前有給我5,000元等語；後改口其
    與A女係分別與被告為性行為，而稱：進入房間後我先和被
    告在床上發生性行為，A女在浴室內，之後換我進入浴室，A
    女和被告發生性行為，A女於被告載我們返家途中有跟我說
    當天她有與被告發生性行為等語（見偵卷第42頁反面至第43
    頁）。
　㈢B女於原審審理時先證稱：當日我與被告發生性行為時，Ａ女
    在浴室，完成性行為後，我就進入浴室找A女，已忘記A女與
    被告當天有無發生性行為等語；後經檢察官提示其警詢筆錄
    後，改證稱當天原本要為3P性交易，可是後來沒有，當天被
    告未與A女發生性行為等語；再經檢察官提示其偵訊筆錄後
    ，證稱：偵查中我說A女與被告發生性行為，是見被告原本
    要給A女錢，但A女看到我看她，所以A女沒有收錢，故我猜
    測在我做完性行為之後進入浴室沖澡時，A女與被告有在外
    面發生性行為等語（見原審卷二第102至103頁）。再者，B
    女於原審審理時先證稱：其係離開旅館房間後，在被告車上
    副駕駛座取得被告所給5,000元；惟經原審審判長提示其警
    詢筆錄後，改稱：被告係於汽車還停留在汽車旅館車庫時，
    我要上車前一剎那，拿出5,000元給我等語（見原審卷二第1
    01至104頁、第107頁）。　
　㈣A女於警詢、偵訊及原審審理時固證稱106年6月間其因B女詢
    問工作機會，而介紹被告與B女以5,000元之對價為性交易等
    語，惟A女於原審審理時亦證稱：（你剛剛回答檢察官的時
    候說被告跟B女在性交易的時候，你正在廁所，請問你怎麼
    確定他們之間有發生性行為？）我沒有看到，我也沒有確實
    聽到聲音，是B女來廁所跟我講他們做完了，且我沒有看到
    被告拿現金給B女，是因為我在7-11看到B女身上有千元大鈔
    ，我才在偵訊中說被告之後交付現金給B女等語（見偵卷第1
    3頁反面、第36頁反面，原審卷二第93至94頁、第97至99頁
    ）；又A女於偵訊及原審審理時均稱其之前雖曾與被告為性
    交易，惟案發當日其僅係陪同B女到旅館房間，其自己並未
    與被告發生性行為等語（見偵卷第36頁正、反面，原審卷二
    第92至95頁）。
　㈤此外，關於B女有無告知被告其年紀及請被告幫其買酒乙節，
    B女於第2次警詢時稱：當時我有叫被告幫我買酒，而有告訴
    他我的實際年齡，我跟他說我未成年不能買等語；於偵訊時
    改稱：我沒有和被告說我的年紀等語；嗣於原審審理時則又
    稱：我忘記有無向被告提到我的年齡，當天在汽車旅館我們
    沒有喝酒，離開汽車旅館之後，我才拿性交易之對價5,000
    元去買酒，在汽車旅館時，我只有請被告買菸，不是買酒等
    語，經原審審判長提示其警詢筆錄後，改稱：性行為結束離
    開後，被告載我及A女到我朋友家，買酒的人是A女的另名男
    性友人，之前警詢回答錯了等語（見偵卷第11頁、第42頁反
    面，原審卷二第104至106頁）。又關於究為何人將學校制服
    攜至旅館乙節，B女於偵訊時先稱：被告要我們帶學校制服
    ，學校制服A女有帶至旅館，我發生性行為前有換上制服等
    語；嗣於原審審理時則改稱：當天我有將制服帶到旅館等語
    （見偵卷第42頁正、反面，原審卷二第104頁）。是關於上
    述各節，被告先後之陳述亦顯有出入。　
　㈥觀諸上開B女及A女之證述內容，B女於第1次警詢時稱A女介紹
    3P性交易之對價為9,000元，其予以拒絕，惟於第2次警詢時
    改稱案發當晚其與A女、被告進行3P性交易，其並獲得5,000
    元之對價；嗣於偵訊時先稱係進行3P性交易，後改稱其與A
    女係分別與被告各自發生性行為，A女有對其告知與被告發
    生性行為之事；繼之於原審審理時先稱其與被告發生性行為
    ，忘記A女是否有與被告發生性行為，後經提示其警詢、偵
    訊筆錄後，改稱原本要為3P性交易，但當天被告未與A女發
    生性行為，其先前所述A女與被告發生性行為乙事，係其見
    被告要給A女金錢之舉所為臆測。再者，B女於偵訊時稱被告
    離開房間前給其5,000元，而於原審審理時先稱被告係在車
    上給其5,000元，後經提示其警詢筆錄後，改稱被告係在上
    車前給其5,000元。另關於上述其他各節，被告先後所陳亦
    有出入。由上足見，關於B女與被告間究有無發生性交易、
    性交易內容及對價究竟為何、該對價交付之時間及地點為何
    、A女是否亦有發生性行為、係各自發生性行為抑或進行3P
    、B女有無告知被告其年紀及請被告幫其買酒、究為何人將
    學校制服攜至旅館等有關案情之諸多重要部分，B女所述皆
    明顯前後不一、反覆其詞，已有瑕疵可指而屬有疑。又A女
    堅稱案發當日其自己並未與被告發生性行為如前，此與上開
    B女所述其與A女、被告進行3P性交易，或其與A女係分別與
    被告發生性行為等語相互扞格；況A女於原審審理時已陳明
    其並未實際見聞B女與被告發生性行為之情，其僅係聽B女所
    言，且亦未親見被告拿錢給B女，僅因見B女身上有千元大鈔
    而做如此推測等語，惟聽B女所言而為轉述，實質上即係與B
    女指訴具有同一性之累積證據，且衡諸經驗法則，B女身上
    攜有千元大鈔之可能原因眾多，縱使確係被告所給，亦不必
    然係性交易之對價。從而，尚難逕以A女之證述，作為B女指
    訴被告與其性交易之補強證據。
三、卷內復無其他足資佐證B女指訴之補強證據：　　　
　㈠衡諸經驗法則及社會常情，至旅館房間休息之目的顯非僅為
    性交易或性行為，在此等處所聚會、開派對或進行其他社交
    、娛樂活動之情形，亦所在多有。觀諸證人即悠逸休閒旅館
    員工王宇婕及楊曉儀於警詢時之證述（見偵卷第19頁、第20
    頁）及本案車輛於106年6月22日晚上8時44分至11時14分進
    入悠逸休閒旅館R207號房間休息之查詢紀錄、該旅館外觀照
    片（見偵卷第21頁、第22頁）等件，至多僅能證明被告、A
    女及B女3人有於案發時間至該旅館房間休息之事實，然並未
    能佐證其等至該旅館房間係為進行性交易。況且依原審向該
    旅館函詢之結果，案發當時該旅館房間確有設置KTV相關設
    備可供消費者使用，且以休息方式入住之價格為1千餘元（
    見原審卷二第55頁、第57頁），該入住價格亦與被告自述其
    支付金額約1,000元，相去不大，則被告所辯稱其等至該旅
    館房間休息係為省錢唱歌等情，即難謂絕無可能。
　㈡又依原審所查得之資料，B女於案發時就讀之桃園市立○○國中
    （真實名稱詳卷）106學年度各年級制服外觀，顏色確為白
    色、繡有學生姓名及學號之名牌材質為布製，且制服左胸口
    袋明顯繡有「○中」（真實名稱詳卷）之文字，此有桃園市
    立○○國中109年10月5日○中學字第1090006921號函所檢附該
    校106學年度各年級制服正、反面及學號名牌外觀之彩色照
    片、原審以GOOGLE網站搜尋所得前開桃園市立○○國中之學生
    制服及制服左胸口袋上校徽之近照在卷可佐（見原審卷二第
    121頁、第125頁、第137頁、第139頁），惟此至多僅能證明
    B女於原審審理時對其學校制服之描述為正確，仍難據以佐
    證被告確有與B女為（穿著制度之）性交行為。
　㈢另揆諸卷附被告所犯數件前案之緩起訴處分書及判決書，固
    可知其有違反兒童及少年性交易防制條例等前科。然縱為前
    科累累之人，就其所涉之每件個案仍應遵循無罪推定及有疑
    唯利被告之原則，乃屬當然，此亦為此等刑事程序基本原則
    可貴之處；本案既有前揭各項足生合理懷疑而難以形成有罪
    確信之處，即難以論斷被告有本件被訴之犯罪事實，自不得
    以被告曾犯類似之前案，逕予推認其亦有本案犯罪事實。
伍、綜上所述，B女所述明顯前後不一，已有瑕疵可指，且A女之
    證述或其他卷附資料亦難憑為B女指訴之補強證據，故依卷
    內事證，尚未足使本院確信被告有被訴之犯行，而仍存在合
    理懷疑，本案既不能證明被告犯罪，依法自應為無罪之諭知
    。原審未予詳查，遽為被告有罪之判決，自非允洽，被告提
    起上訴，否認犯罪，指摘原判決不當，為有理由，應由本院
    將原判決撤銷，並改諭知被告無罪之判決。
據上論斷，應依刑事訴訟法第369條第1項前段、第364條、第301
條第1項，判決如主文。
本案經檢察官古御詩提起公訴，被告上訴後，檢察官賴正聲到庭
執行職務。　　
中　　華　　民　　國　　110 　年　　10　  月　　12　　日
                  刑事第四庭    審判長法  官  陳筱珮
                                      法  官  柯姿佐
                                      法  官  吳元曜
以上正本證明與原本無異。
檢察官如不服本判決，應於收受送達後20日內向本院提出上訴書
狀，其未敘述上訴之理由者並得於提起上訴後20日內向本院補提
理由書（均須按他造當事人之人數附繕本）「切勿逕送上級法院
」。
                                      書記官  黃亮潔
中　　華　　民　　國　　110 　年　　10　　月　　13　　日